臺灣屏東地方法院行政訴訟判決　
110年度交字第150號
原      告  陳姿蓉  
被      告  交通部公路總局高雄區監理所


代  表  人  李瑞銘  
上列當事人間交通裁決事件，原告不服被告於民國110年10月22
日裁字第82-Z00000000號裁決，提起行政訴訟，本院判決如下：
    主  文
原告之訴駁回。
訴訟費用新臺幣300元由原告負擔。 
    事實及理由
一、程序事項：本件因屬不服被告所為道路交通管理處罰條例第
    8 條之裁決而提起撤銷訴訟，依行政訴訟法第237 條之1 之
    規定，應適用交通裁決事件訴訟程序，再依兩造所述各節及
    卷內資料足認事證已臻明確，本院認無經言詞辯論之必要，
    爰依同法第237 條之7 之規定，不經言詞辯論，逕為判決，
    合先敘明。
二、事實概要：原告駕駛車牌號碼000-0000號自用小客車（下稱
    系爭車輛）於民國110年7月11日21時25分許，行經國道3號
    南向414.7公里處（下稱系爭路段），因有「未依規定變換
    車道（變換車道未保持安全距離及間距）」之違規事實，經
    民眾檢舉，為警填製國道警交字第Z00000000號違反道路交
    通管理事件通知單（下稱舉發通知單）舉發，並移由被告裁
    決，嗣被告認原告違反道路交通管理處罰條例（下稱處罰條
    例）第33條第1項第4款之規定屬實，即於110年10月22日製
    開裁字82-Z00000000號違反道路交通管理事件裁決書（下稱
    原處分），裁罰原告：罰鍰新臺幣（下同）3,000元，記違
    規點數1點。原告仍為不服，遂提起本件行政訴訟。
三、原告主張：伊當日行經系爭路段時，依規定速限且提早使用
    左側方向燈，在進入直行車道前並注意保持與後方來車之安
    全距離。而檢舉人在明知伊業已合法進入主車道時，即有足
    夠時間可保持與系爭車輛之安全距離。不料檢舉人不思及此
    ，竟在短短不到2秒之時間內，由時速79公里加速至81公里
    ，直至貼近與系爭車輛不足一台車身距離後，方減速至59公
    里，顯見檢舉人係利用在前一交流道加速之危險駕駛行為而
    逼近系爭車輛，進而營造伊有違規行為之假象，並轉向主管
    機關檢舉，實為對合法安全駕駛人之惡意檢舉行為。被告不
    察，率以據此對伊裁罰，原處分即有違誤等語。並聲明：原
    處分撤銷。
四、被告則以：本件車主簡淑燕於110年10月22日申辦移轉歸責
    予駕駛人即原告，本案處罰原告無誤，先予敘明。本件經檢
    視採證影片，系爭車輛向左跨越車道線時，距離檢舉人車輛
    未及一個車身長度，嚴重侵犯後方來車之行車路權，核屬變
    換車道未保持安全距離、間隔甚明。而所謂「變換車道」係
    指駕駛人變換車道之始至變換車道完成之全部階段；另原告
    車輛如欲變換至相鄰車道行駛時，在正常天候狀況以較低標
    準每小時60公里數值換算下，最小距離至少為30公尺，依道
    路交通標誌標線號誌設置規則第189條之1第1、2項規定，應
    相當於10組左右穿越虛線段間距之距離，始符合上開規定。
    查系爭車輛向左變換車道而與檢舉人之直行車顯然未保持上
    開距離，即逕從外側車道變換至內側車道，而未禮讓檢舉人
    之直行車先行，足認系爭車輛顯未保持足夠安全距離而變換
    車道，業已侵犯原行駛內側直行車道檢舉人車輛之路權，違
    規事實明確，原處分裁處罰鍰3,000元、記違規點數1點，應
    無違誤等語，資為抗辯。並聲明：原告之訴駁回。
五、本院之判斷：
　㈠應適用之法律：
　　⒈高速公路及快速公路交通管制規則第6條第1項第1款：「汽
      車行駛高速公路及快速公路，前後兩車間之行車安全距離
      ，在正常天候狀況下，依下列規定：一、小型車：車輛速
      率之每小時公里數值除以二，單位為公尺。」
　　⒉高速公路及快速公路交通管制規則第11條第3款：「汽車在
      行駛途中，變換車道或超越前車時，應依標誌、標線、號
      誌指示，並不得有下列情形：三、未保持安全距離及間隔
      。」
　　⒊道路交通標誌標線號誌設置規則第189條之1第1、2項：「(
      第1項)穿越虛線，係供車輛匯入匯出時，做為劃分主線車
      道與其他車道之用，其他車道車輛應讓主線車道車輛先行
      。(第2項)本標線為白虛線，線寬十五或三十公分，線段
      一公尺，間距二公尺。」
　　⒋處罰條例第33條第1項第4款：「汽車行駛於高速公路、快
      速公路或設站管制之道路，不遵使用限制、禁止、行車管
      制及管理事項之管制規則而有下列行為者，處汽車駕駛人
      新臺幣三千元以上六千元以下罰鍰：四、未依規定變換車
      道。」
　　⒌處罰條例第63條第1項第1款：「汽車駕駛人有下列各款所
      列條款之一者，除依原條款處罰鍰外，並予記點：一、有
      第三十三條第一項、第二項、第三十八條第一項、第四十
      條、第四十五條、第四十七條第一款至第三款、第四十八
      條、第四十九條或第六十條第二項第一款、第二款情形之
      一者，各記違規點數一點。」
　　⒍行為時違反道路交通管理事件統一裁罰基準表第33條第1項
      第4款：「行駛高、快速公路未依規定變換車道：小型車
      期限內繳納或到案聽候裁決者，裁處罰鍰3,000元，記違
      規點數1點。」
　㈡經查，原告確於案發時駕駛系爭車輛行經系爭路段，遭民眾
    檢舉有未依規定變換車道之交通違規，經警認定檢舉內容屬
    實而向被告舉發，嗣被告認警方舉發之事實無誤，即以原處
    分裁罰原告等節，除為兩造不爭執外，並有卷附交通部公路
    總局高雄區監理所110年10月22日裁字第82-Z00000000號違
    反道路交通管理事件裁決書1紙（本院卷第145頁）、內政部
    警政署國道公路警察局第五公路警察大隊110年8月9日國道
    警交字第Z00000000號舉發通知單影本、駕駛人基本資料各1
    紙（第47頁至49頁）、汽車所有人告知違規駕駛人申報書影
    本1份（第50至51頁）、原告110年8月19日陳述單1份（第52
    至59頁）、內政部警政署國道公路警察局第五公路警察大隊
    110年10月4日國道警五交字第11031807200號函影本1紙（第
    60至61頁）、屏東縣政府警察局潮州分局110年8月25日潮警
    交字第11031807200號函影本1紙（第62頁）、採證光碟1片
    （第63頁）及交通部公路總局高雄區監理所111年2月17日高
    監屏字第1110030296號函影本1紙（第64頁）等可佐，上情
    信屬實在。
　㈢查原告案發時所駕系爭車輛於向左變換車道時，距當時行駛
    主線車道之檢舉人車輛車頭部位，僅約1至2組穿越虛線距離
    ，有被告提出之檢舉人行車紀錄器翻攝畫面可證(本院卷第5
    6頁)。又依道路交通標誌標線號誌設置規則第189條之1第1
    、2項規定，一組穿越虛線(含白線及間隔)之法定設置距離
    為3公尺，則原告本件變換車道擬併入檢舉人車輛所在之主
    線車道時，2車間之距離至多約為6公尺內，首堪認定。再觀
    諸被告提出之上開行車紀錄器連續翻攝照片7張可知，案發
    時系爭路段為國道高速公路，且時值夜晚9時25分許，現場
    車流稀疏，平均車速至少為7、80公里以上，而本件縱然以
    最有利於原告之時速60公里計算，原告於系爭路段欲併入檢
    舉人車道時，依據上開高速公路及快速公路交通管制規則第
    6條第1項第1款規定，至少應酌留30公尺【計算式：60/2=30
    公尺】即10組以上穿越虛線距離，始合乎規定。況依前開道
    路交通標誌標線號誌設置規則第189條之1第2項規定，原告
    原行駛之匯入車道本有禮讓主線車道檢舉人車輛先行義務。
    乃原告於距離顯然未足情形下，未經禮讓主線車道正行駛中
    之檢舉人車輛，仍執意變換車道而釀行車之立即、顯然危險
    ，被告以原處分裁罰原告如上內容，並無不合。原告固主張
    ，本件為案發時，檢舉人車輛忽然於2秒內由時速79公里加
    速至81公里，始營造伊未保留安全距離變換車道之違規假象
    ，實不可歸責於伊云云。然依上開翻攝照片首張顯示，於畫
    面時間21:25:01秒時，原告車輛首度出現於右側車道(此時
    檢舉人車輛時速依據翻攝畫面顯示為79公里)，其車尾距離
    左側檢舉人車輛車頭僅約1至2組穿越虛線即6公尺內距離，
    嗣於1秒後即畫面時間21：25：02秒許(第2張照片)，原告車
    輛左前車輪已經跨越車道線，部分車身並已併入檢舉人車輛
    行駛之內側車道(此時檢舉人車輛時速依據翻攝畫面顯示為8
    1公里)。則縱檢舉人車輛自始維持畫面中所呈現之時速79公
    里而未加速，原告於本件變換車道之時，顯仍未保持如上所
    述至少30公尺以上安全距離，亦堪認定。再檢舉人車輛原行
    車時速為79公里有如上述，嗣原告車輛因未保持安全距離強
    行併入後，致檢舉人車輛時速因而驟降至59公里，亦有上開
    照片之第7張(本院卷第59頁)可證，主線車道車流顯然因原
    告車輛之併入而生原行車節奏中斷，益證原告駕駛系爭車輛
    匯入主線道時，並未禮讓檢舉人車輛先行，致而有本件檢舉
    之成立。本件案發時原應由原告於行車現場先行減慢車速，
    於觀察前後車流狀況後，妥擇一適當、不擾亂其他車輛動態
    時機併入主線車道，方稱允當，且合於上開規定。詎原告恣
    意隨切方向燈後，逕認後方車輛即有避讓義務，認知顯與上
    開交通法規未合，駕駛觀念及禮儀容有加強必要，起訴本件
    請求撤銷原處分，即無理由，不應准許。
六、綜上所述，原處分認原告駕駛系爭車輛，於前開時、地確有
    「行駛高速公路未依規變換車道（變換車道未保持安全距離
    及間距）」之違規事實，被告依處罰條例第33條第1項第4款
    、第63條第1項第1款暨違反道路交通事件統一裁罰基準表第
    33條第1項第4款，裁處原告3,000元，並記違規點數1點，核
    無違法之處，原告猶執前詞請求撤銷原處分，為無理由，應
    予駁回。
七、本件第一審裁判費為300 元，應由原告負擔，爰確定第一審
    訴訟費用額如主文第2 項所示。
據上論結，本件原告之訴為無理由，依行政訴訟法第237 條之7
、第237 條之8第1 項、第98條第1 項前段，判決如主文。　
中　　華　　民　　國　　111 　年　　4　　月　　18 　　日
　　　　　　　　　行政訴訟庭　法　官　曾士哲
以上為正本，係照原本作成。
如不服本判定，應於判決送達後20日內，向本院提出上訴狀並表
明上訴理由（原判決所違背之法令及其具體內容或依訴訟資料可
認為原判決有違背法令之具體事實），其未載明上訴理由者，應
於提出上訴後20日內向本院補提理由書（上訴狀及上訴理由書均
須按他造人數附繕本，如未按期補提上訴理由書，則逕予駁回上
訴），並應繳納上訴裁判費新臺幣750元。
中　　華　　民　　國　　111 　年　　4　　月　　18 　　日
                              書記官   廖苹汝